臺灣屏東地方法院刑事判決　　　　　　　 94年度訴字第379號
公　訴　人　臺灣屏東地方法院檢察署檢察官
被　　　告　乙○○　男　34歲.
以上列被告因侵占案件，經檢察官提起公訴（93年度偵字第4146
號），本院裁定改依簡式審判程序審理，判決如下：
    主  文
乙○○連續意圖為自己不法之所有，而侵占對於業務上所持有之
物，處有期徒刑拾月。緩刑年。偽造之鄭茂聰印章及印文各壹
枚均沒收。
    事  實
一、乙○○在高都汽車股份有限公司（下稱高都公司）北屏東營
    業所擔任業務代表，負責銷售汽車、收受車款及招攬汽車保
    險，為從事業務之人，竟意圖為自己不法之所有，基於業務
    侵占之概括犯意，於附表所示之時間、地點，向客戶呂素玉
    、蔡信東、陳佳弘、鄭茂聰、尤林金桂等人，收取如附表所
    示之車款及保險費後，以易持有為所有之意思，予以侵占入
    己。復於92年9 月19日，承前開為自己不法所有之概括犯意
    ，收受同事柯兆喜委託交付高都公司100,000 元車款（客戶
    林庭茜所繳交），竟以變易持有為所有之意思，將上開款項
    挪用侵占據為己有，共計侵占高都公司之客戶帳款
    1,982,000 元。
二、乙○○於侵占上開附表編號四鄭茂聰所繳交之貨款後，為免
    遭高都公司發覺，竟於92年9 月間某日，先委託屏東縣屏東
    市某不知情之刻印業者偽刻鄭茂聰之印章1 枚，嗣於92年9
    月15日，在屏東縣屏東市○○路241 號高都公司營業所內，
    將其本人所簽發付款人為合作金庫銀行股份有限公司屏東分
    行、票號 OU0000000 號、發票日92 年10 月15 日，金額為
    600,000 元之支票一紙予以影印後，將支票影本上之發票日
    更改為92年9 月15日，並將原發票人乙○○印文塗銷，改盜
    用鄭茂聰之印文1 枚，再予影印，而偽造完成發票人鄭茂聰
    、發票日92年9 月15日、付款人合作金庫銀行股份有限公司
    屏東分行、票號OU0000000 號、金額為600,000 元之支票影
    本一紙，再將該支票交給高都公司而行使之，足以生損害於
    鄭茂聰及高都公司。嗣因乙○○無法還款，且鄭茂聰之上開
    支票款項無法入帳，始為高都公司發現上情。
三、案經高都公司訴由臺灣屏東地方法院檢察署檢察官偵查起訴
    。
    理  由
壹、程序方面：
(一)、按簡式審判程序之證據調查，不受刑事訴訟法第159 條第1
    項規定之限制，刑事訴訟法第273 條之2 定有明文。此乃因
    簡式審判程序，貴在審判程序之簡省便捷，故調查證據之程
    序宜由審判長便宜行事，以適當之方法行之即可；又因被告
    對於犯罪事實並不爭執，可認定被告亦無行使反對詰問權之
    意，因此有關傳聞證據之證據能力限制規定無庸予以適用。
(二)、本件告訴人代理人甲○○、證人呂素月、鄭茂聰、蔡信東、
    陳佳弘、柯兆喜、尤謝金桂於偵查中所為之陳述，雖均為審
    判外之證言，被告親自書立之悔過書1 份、人事資料表1 份
    、買賣契約書5 紙、訂購合約書1 紙、客戶確認書4 紙、短
    缺帳款明細表1 份、林慶福支票影本1 紙、業代應收款餘額
    明細1 紙、客戶應收帳款明細4 張、訂單分錄明細1 紙、陳
    佳弘匯款委託書1 紙、被告偽造之鄭茂聰支票影本1 紙及被
    告所簽發真正之支票影本1 紙，均為審判外作成之書證，二
    者性質均為傳聞證據；惟本件訴訟係適用簡式審判程序，有
    審判筆錄在卷可稽，是上開證據，自均得作為認定事實之證
    據。
貳、實體方面：
一、上開犯罪事實，業據被告乙○○坦承不諱，核與告訴代理人
    甲○○於偵查、本院審理時指訴情節相符，並經證人呂素月
    、鄭茂聰、蔡信東、陳佳弘、柯兆喜、尤謝金桂於偵查中證
    述屬實。此外，復有被告親自書立之悔過書1 份、人事資料
    表1 份、買賣契約書5 紙、訂購合約書1 紙、客戶確認書4
    紙、短缺帳款明細表1 份、林慶福支票影本1 紙、業代應收
    款餘額明細1 紙、客戶應收帳款明細4 張、訂單分錄明細1
    紙、陳佳弘匯款委託書1 紙、被告偽造之鄭茂聰支票影本1
    紙及被告所簽發真正之支票影本1 紙附卷可憑，足認被告上
    開自白與事實相符，堪予採信。本件事證明確，被告犯行洵
    堪認定。
二、按支票為有價證券，支票上權利之移轉及行使，與其占有支
    票有不可分離之關係，一旦喪失占有，非依法定程序，不得
    享有支票上之權利，因而支票原本，有不可替代性。上訴人
    既無變造本件支票，僅以剪貼影印方式，將支票影本之金額
    壹萬零柒佰玖拾肆元，改為柒佰玖拾肆萬元，而支票影本不
    能據以移轉或行使支票上之權利，顯與一般文書之影本與原
    本有相同之效果者不同，故難認係變造支票之行為。惟該具
    有支票外觀之影本，不失為表示債權之一種文書，其內容俱
    係虛構，自屬偽造之私文書（最高法院84年台上字第1426號
    判例意旨可資參照）。次按被告於高都公司負責銷售汽車、
    收受車款及招攬汽車保險相關業務，為從事業務之人，其收
    取之車款應屬其業務上所持有之物，是核被告所為，係犯刑
    法第336 條第2 項之業務侵占、第210 條、第216 條之行使
    偽造私文書罪。被告利用不知情之刻印業者偽刻鄭茂聰之印
    章，為間接正犯。其偽造鄭茂聰之印章並在支票影本書上偽
    造鄭茂聰之印文，其偽造印章、印文之行為為偽造支票影本
    私文書之階段行為，而偽造此等私文書之低度行為，復為行
    使偽造私文書之高度行為吸收，均不另論罪。被告連續多次
    業務侵占之行為，其時間緊接，所犯構成要件相同，顯係基
    於概括犯意所為，為連續犯，應依刑法第56條之規定論以一
    罪，並加重其刑。被告於侵占鄭茂聰車款時，即已想到以偽
    造其印章、印文及支票影本之方式以掩飾之，業經被告於本
    院審理時證述明確（本院卷第三十頁），是被告所犯上開二
    罪間，有方法目的之牽連關係，應依刑法第55條後段之規定
    ，從一重之業務侵占罪處斷。爰審酌被告明知其先後所收受
    之上開款項合計1,982,000 元，均係其本於上開業務關係所
    持有者，竟逕將上開款項全數侵占入己，已損及高都公司之
    權益，事後與高都公司成立和解，賠償其損失部分損失
    500,000 元，業經告訴代理人甲○○於本院審理證述在卷，
    且有和解筆錄在卷足參（本院卷第30頁、第38之1 頁），被
    告犯後坦承犯行，態度良好等一切情狀，量處如主文所示之
    刑，以資儆懲。又被告前未曾受有期徒刑以上刑之宣告，有
    臺灣高等法院被告全國前案紀錄表可徵，因一時失慮致罹刑
    典，信其經此論罪科刑之教訓，應知警惕而無再犯之虞，本
    院認前開對其宣告之刑以暫不執行為適當，併予宣告緩刑3
    年，用啟自新。另偽造之鄭茂聰印章1 枚、支票影本上偽造
    之鄭茂聰印文1 枚，均應依刑法第219 條沒收之。
據上論斷，應依刑事訴訟法第299 條第1 項前段、第273 條之1
第1 項，刑法第56條、第336 條第2 項、第210 條、第216 條、
第55條後段、第74條第1 款、第219 條，罰金罰鍰提高標準條例
第1 項前段，判決如主文。
本案經檢察官何克昌到庭執行職務。
中　　華　　民　　國　　94　　年　　7 　　月　　6 　　日
                  刑事第三庭    法  官  柯雅惠
以上正本證明與原本無異。
如不服本判決應於收受本判決送達後十日內向本院提出上訴書狀
，其未敘述上訴理由者，並得於提起上訴後十日內向本院補提理
由書狀（均須按他造當事人之人數附繕本）「切勿逕送上級法院
」
中　　華　　民　　國　　94　　年　　7 　　月　　6 　　日
                                書記官  葉祝君
附　表：
┌──┬────┬─────────┬─────────────────┐
│編號│客戶名稱│收受款項日期、地點│侵占過程及金額（新台幣）　　　　　│
├──┼────┼─────────┼─────────────────┤
│一　│呂素玉　│92年9 月1 日　在呂│收受呂素玉交付之付款人高新商業銀行│
│　　│　　　　│素玉位於高雄縣旗山│旗山分行、發票人林慶福、發票日92年│
│　　│　　　　│鎮○○街○ 段275 號│9 月1 日、票號KS0000000、票面金額 │
│　　│　　　　│住處收取車款及保險│489300元之支票1紙，將支票予以提示 │
│　　│　　　　│費。              │兌現後，侵占其中之441,000元（後在 │
│    │        │　                │92 年11月18日，已返還高都公司317,8│
│    │        │　                │36元）                            │
│    │        │　                │    　　　　                      │
│    │        │                  │                                  │
│    │        │                  │                                  │
├──┼────┼─────────┼─────────────────┤
│二　│蔡信東　│92年10月26日，在蔡│侵占現金410,000 元              　│
│　　│　　　　│信東位於屏東縣萬丹│　                                │
│　　│　　　　│鄉○○街○ 段653 號│　                                │
│    │        │住處收取車款410,00│　                                │
│    │        │0 元。            │　                                │
│    │        │                  │　                                │
│    │        │                  │　　　　　　　　　　　　　　　　　│
│    │        │                  │　　　　　　　　　　　　　　　　　│
├──┼────┼─────────┼─────────────────┤
│三　│陳佳弘　│92年10月1日       │陳佳弘將車款400,000 元至高都公司帳│
│　　│　　　　│　                │戶，被告在匯款單上註記客戶名稱為呂│
│　　│　　　　│　　　　　　　　　│美珠，由高都公司沖抵呂美珠之車款40│
│　　│　　　　│　　　　　　　　　│0,000 元，致陳佳弘應收帳款尚欠400,│
│    │        │　　　　　　　　　│000元。                           │
│    │        │                  │　                                │
├──┼────┼─────────┼─────────────────┤
│四　│鄭茂聰　│92年8 月11日鄭茂聰│現金50,000元　　　　　　　　　    │
│　　│　　　　│位於屏東縣內埔鄉中│　                                │
│    │        │林街464 巷21號住處│　                                │
│    │        │　                │　                                │
│    │        │                  │　　　　　　　　　　　　　　　　　│
│　　│　　　　├─────────┼─────────────────┤
│　　│　　　　│92年8 月18日屏東市│現金200,000元　　　　　　　　　   │
│　　│　　　　│民生東路郵局      │　                                │
│    │        │　                │　                                │
│    │        │                  │　　　　　　　　　　　　　　　　　│
│　　│　　　　├─────────┼─────────────────┤
│　　│　　　　│92年9 月4 日屏東市│現金480,000元　　　　　　　       │
│　　│　　　　│民生東路郵局      │　                                │
│    │        │　                │　                                │
│    │        │                  │　                                │
│    │        │                  │　　　　　　　　　　　　　　　　　│
│　　│　　　　├─────────┴─────────────────┤
│　　│　　　　│收受上開款項後，侵占其中之600,000元　　　　           │
│    │        │　                                                    │
├──┼────┼─────────┬─────────────────┤
│　　│　　　　│92年10月12日，在尤│收受現金41,548元後，侵占其中之31,0│
│五　│尤謝金桂│謝金桂位於高雄市苓│00元。                            │
│　　│　　　　│雅區○○○ 路31巷11│　                                │
│    │        │之1 號住處收取保險│　　　　　　　　　　　　　　　　　│
│    │        │費                │                                  │
└──┴────┴─────────┴─────────────────┘
附錄本案論罪科刑法條全文
刑法第210條：
偽造、變造私文書，足以生損害於公眾或他人者，處五年以下有
期徒刑。
刑法第216條：
行使第二百十條至第二百十五條之文書者，依偽造、變造文書或
登載不實事項或使登載不實事項之規定處斷。
刑法第336條第2項
對於業務上所持有之物，犯前條第1項之罪者，處六月以上五年
以下有期徒刑，得併科三千元以下罰金。
